【裁判字號】    91,上訴,3695
【裁判日期】    920218
【裁判案由】    偽造貨幣
【裁判全文】
臺灣高等法院刑事判決                          九十一年度上訴字第三六九五號
    上  訴  人
    即  被  告  甲○○
    指定辯護人  本院公設辯護人  乙○○
右上訴人因偽造貨幣案件，不服臺灣板橋地方法院九十一年度訴字第一二八七號，中
華民國九十一年十一月八日第一審判決（起訴案號：臺灣板橋地方法院檢察署九十一
年度偵緝字第五四六號、九十一年度偵字第七五二四號）提起上訴，本院判決如左：
    主  文
上訴駁回。
    事  實
一、甲○○明知友人林丁財（林丁財所涉妨害國幣懲治條例案件，經原審法院另案以
    九十一年度訴字第一０一六號刑事判決處有期徒刑六年，上訴後在本院另案審理
    中）持有之新臺幣紙鈔係偽造通用紙幣，竟意圖供行使之用，於民國九十年十二
    月下旬至九十一年一月初之間某日（起訴書略載為九十一年一月份），在其所經
    營位在臺北市○○街二二二號七樓之三億水電暨營造股份有限公司內，收受由林
    丁財交付之偽造新版新臺幣千元紙鈔二張、偽造舊版新臺幣千元紙鈔五十六張、
    偽造舊版新臺幣五百元紙鈔十一張，並放置在於其辦公桌旁之鐵櫃抽屜內，而收
    集該等偽造之通用紙幣。嗣於九十一年一月三十一日下午四時許，林丁財為警在
    臺北市○○區○○路五六巷三三弄十三號查獲後，警方循線於同日下午五時許，
    赴上開三億水電暨營造股份有限公司內，搜索查扣上開偽造之通用紙幣，而查悉
    上情。甲○○自案發即因均未到案而遭通緝，迄九十一年五月二十六日始緝獲歸
    案。
二、案經內政部警政署刑事警察局移送臺灣板橋地方法院檢察署檢察官偵查起訴。
    理  由
一、程序部分：
    本件被告甲○○住、居所及其犯罪地雖均位於臺北市，惟本案經公訴人提起公訴
    暨繫屬原審法院之際，被告仍羈押於臺灣臺北看守所，嗣經原審訊問後，諭知具
    保外出（參見卷附臺灣板橋地方法院檢察署九十一年七月九日板橋森卸九一偵緝
    字第五四六號函、原審具保辦理責付單、刑事保證金收據），被告於本案繫屬時
    之所在地既在原審轄區內，原審法院自有管轄權，合先敘明。
二、訊據上訴人即被告甲○○矢口否認有意圖行使而收集偽造通用紙幣之犯行，辯稱
    ：當時係友人林丁財將一只內裝上開偽造新臺幣紙鈔之紙袋留置於伊辦公桌上，
    伊發現後立即電詢林丁財，因林丁財聲稱係一時遺忘，伊乃暫將該紙袋置入辦公
    桌旁之鐵櫃抽屜內，伊並無意圖供行使之用而收集偽造通用紙幣之情事云云。
三、惟查：
(一)被告友人林丁財曾於本案為警查獲之前約一個月左右，將事實欄所載之偽造新臺
    幣紙鈔，攜至上開三億水電暨營造股份有限公司內等情，業據被告坦認該等偽造
    新臺幣紙鈔係林丁財攜至其公司，並由其收藏於辦公桌旁鐵櫃抽屜內等情不諱（
    見偵緝卷第十四頁反面、原審卷第八頁、本院卷第四六頁），此節，核與證人林
    丁財於警訊、偵查、原審及本院調查、審理時到庭一致證述情節相符，此部分事
    實，已可認定。
(二)又警方於九十一年一月三十一日下午五時許，循線赴上開三億水電暨營造股份有
    限公司實施搜索後，確有自被告辦公桌旁鐵櫃抽屜內查扣事實欄所載之新臺幣紙
    鈔一節，復據證人即當時適在現場之被告友人許永修於警訊、偵查及原審調查時
    一致證述無訛，並有搜索扣押證明筆錄暨扣押物品目錄表影本各一份附卷可稽（
    見卷附內政部警政署刑事警察局刑案偵查卷第七五至七七頁）。而本件警方查扣
    之新臺幣紙鈔，經中央銀行發行局人員抽樣鑑定結果，其新版新臺幣千元紙鈔，
    係以彩色噴墨方式仿印，紙質與真鈔不同，水印以灰色墨紙在紙張正面仿製，安
    全線以黏貼箔膜（含面額數字）方式仿正面五段裸露部分，無折光變色效果，正
    面左下角「１０００」面額數字，無折光變色效果，另有安全線以灰色墨印在紙
    張背面，部分再黏貼膠帶仿造，燙印箔膜（含面額數字）仿正面五段裸露部分，
    無折光變色效果，正面左下角「１０００」面額數字，無折光變色反應，其舊版
    新臺幣千元紙鈔，係以彩色噴墨方式仿印，紙質與真鈔不同，水印及安全線以灰
    色墨在紙張背面仿製，另以壓凸方式仿凹版油墨凸起效果，其舊版新臺幣五百元
    紙鈔，係以彩色噴墨方式仿印，紙質與真鈔不同，水印及安全線以灰色墨在紙張
    背面仿製，部分紙張四角「伍佰」、「５００」及人像衣領以塗抹膠水及壓凸方
    式仿凹版油墨凸起效果，亦有該局九十一年二月七日（九一）台央發字第０三０
    ０一四０一七號函文影本一份在卷足憑（見警卷第一四九至一五０頁），且事實
    欄所載之新臺幣紙鈔確可自外觀辨識為偽造紙幣一節，更據被告坦認在卷（見原
    審卷第二五頁）。從而，本件被告友人林丁財於九十年十二月下旬至九十一年一
    月初之間某日，確有將事實欄所載之偽造新臺幣紙鈔，攜至上開三億水電暨營造
    股份有限公司內，嗣被告亦確於知情該等新臺幣紙鈔為偽造紙幣，而將該等偽造
    紙幣藏放於其辦公桌旁鐵櫃抽屜內，殆無疑問。
(三)次查被告友人林丁財當時係將事實欄所載之偽造新臺幣紙鈔交付予被告收受一節
    ，迭據證人林丁財於警訊、偵查及原審調查、審理時一致證述無訛。且證人林丁
    財自九十年十一月間起，即已開始偽造新臺幣紙鈔，其間曾先後將偽造之新臺幣
    紙鈔販售予「阿同」、「信華」等人，嗣遭警方循線查獲之際，亦扣得大量製造
    偽鈔之設備及偽鈔等情，復據證人林丁財於警訊時供述綦詳，並有搜索扣押證明
    筆錄暨扣押物品目錄表影本二份（林丁財部分）在卷足憑。證人林丁財當時偽造
    新臺幣紙鈔之目的既在於販售他人流入市場藉以牟取不法利益，倘非該等偽造新
    臺幣紙鈔與被告具有重要關連，衡情實無將大量偽鈔無端長期留置於被告公司而
    自招風險之動機與必要，準此以觀，被告否認有意圖行使而收集林丁財所交付上
    開偽造新臺幣紙鈔之情事，已難採信。況且查林丁財非無意遺忘，而係交付上開
    偽鈔予被告之事實，已據證人林丁財於警訊偵查中一再具體陳明在卷，並前後一
    致。查林丁財在警訊中陳稱：「：：甲○○辦公室抽屜內查獲之十餘萬元偽鈔是
    我一個多月前交給他的，他說要比較：：」等語（見卷附警卷第八頁反面），又
    在偵查中供稱：「十幾萬偽鈔是我拿給『王哥』（即被告）：：」、又稱「因為
    許永修看『王哥』有（偽鈔），叫我拿去給他看。」（見偵字第三三一七號卷第
    四頁反面），「他（指被告）說要看，我拿給他看」等語（見偵緝卷第二二頁）
    ，顯見被告辯稱上開偽鈔係林丁財遺忘，非林丁財交付云云，並不實在。上開情
    形亦核與警方依法對被告及林丁財監聽之結果相付。查依該監聽譯文顯示林丁財
    與被告於九十年十二月二十五日十四時五十二分許所為之電話通聯內容相符。依
    該電話通聯內容─被告：「『林仔』我『王哥』你那新的（指新版）美力版〈指
    新臺幣偽鈔〉，花草新的〈指新版新臺幣偽鈔〉現在怎樣！」、林丁財：「還沒
    有好呀！」、被告：「若好要記得拿一點過來。」、林丁財：「你老大怎會把你
    忘記！」（參見同前警卷第一三四頁，警方依法對林丁財所持用0000000
    000號行動電話實施通訊監察之監聽譯文），凡此益見被告確有意圖供行使之
    用而收集林丁財所交付上開偽造新臺幣紙鈔之情事。被告辯稱證人林丁財係逕自
    將內有偽造新臺幣紙鈔之紙袋留置於其辦公桌上云云，顯屬事後圖卸推託之詞，
    要無足採。至證人林丁財嗣於偵查中及原審審理時雖改稱當時係委請被告將其販
    賣偽鈔辨識機之道具偽鈔持至銀行蓋章作廢云云，惟該等證詞與被告歷次供述內
    容無一相符，已難信為真實。且證人林丁財於偵查中既迭次供承其確有偽造新臺
    幣紙鈔及販售他人牟利之情事（見偵字第三三一七號卷第三頁反面、第四頁、第
    二四頁反面），顯見該等偽造新臺幣紙鈔亦非為「販賣偽鈔辨識機之道具」。況
    台灣銀行所處理作廢者，均係回收不用之「真鈔」，偽鈔本非真鈔，亦無作廢問
    題，況台灣銀行對真鈔作廢之方法，亦非蓋章任其在外流通。證人林丁財所稱委
    請被告持偽造新臺幣紙鈔赴銀行蓋用作廢章云云，顯不實在，無從援為有利被告
    認定之依據。又被告與證人林丁財在原審審理雖均陳稱上開監聽譯文所示內容係
    二人連繫建材、成衣事宜之對話，並無偽造紙幣情形云云，惟卷附監聽譯文中，
    關於各該對話人所提及之「美力板」、「蝦子」、「細鞋」、「中鞋」、「大鞋
    」、「新鞋」、「舊鞋」、「新花草」、「細領」、「中領」、「大領」等名詞
    ，其「美力板」係錢之簡稱，「蝦子」係偽鈔之術語，「細鞋」及「細領」指新
    臺幣一百元偽鈔，「中鞋」及「中領」指新臺幣五百元偽鈔，「大鞋」及「大領
    」指新臺幣一千元偽鈔，「新鞋」指新版新臺幣偽鈔，「舊鞋」指舊版新臺幣偽
    鈔，「新花草」指新版新臺幣千元偽鈔，業據證人林丁財於警訊時及偵查中陳明
    在卷（見卷附前開警卷第六頁、第八頁及九十一年度偵字第三三一七號偵查卷第
    四頁），核與證人即負責執行本案查緝任務之內政部警政署刑事警察局偵查員張
    哲男於原審調查時到庭結證之情節相符（見原審卷第五三至五四頁），且依該監
    聽譯文中證人林丁財與各該對話人（含被告）言及上開名詞時之前後語意觀之，
    確難認彼等談論之標的物與建材、成衣、食品、鞋類有何關連。況被告與林丁財
    迄未能提出彼等間從事該等貨品交易之任何跡證或線索以供本院調查，足認被告
    此部分辯解純屬圖卸推托之詞，證人林丁財嗣此部分證詞亦屬事後迴護之詞，不
    足採信。
(四)另公訴意旨雖指林丁財當時交付被告之偽造新臺幣紙鈔總面額達十萬元云云，惟
    依證人林丁財先後證述內容觀之，其於警訊時原證稱：「：：甲○○辦公桌抽屜
    內查獲之十餘萬元偽鈔是我一個多月前交給他的：：」云云（見卷附警卷第八頁
    反面），嗣於偵查中又稱：「（當時交給甲○○偽鈔多少？）十萬元」云云（見
    偵緝字第五四六號偵查卷第二一頁），迨原審調查時先稱：「：：我交給他十萬
    元，都是新臺幣舊版千元鈔，沒有五百元或一百元：：」云云（見原審卷第二四
    頁），嗣又稱：「（當時究竟交給甲○○多少錢？）總數大約十萬元，大多數是
    一千元，但有少數五百元」云云（見原審卷第六四頁），證人林丁財雖先後一致
    指述確有交付偽造新臺幣紙鈔予被告收受一事，然對於當時交付予被告之偽造新
    臺幣紙鈔總面額、新舊版、面額明細等重要關鍵事項，先後證述之內容既顯有齟
    齬且差異甚大，自難認其對該等偽造新臺幣紙鈔總面額部分所為之證述內容確與
    實情相符，且被告迭於偵查中及歷次調查時堅陳當時林丁財攜至其公司之偽造新
    臺幣紙鈔即為警方查扣之上開偽造新臺幣紙鈔等語（見偵緝卷第十四頁反面、原
    審卷第八頁），嗣警方亦僅自被告辦公桌旁鐵櫃抽屜內查扣偽造新版新臺幣千元
    紙鈔二張、偽造舊版新臺幣千元紙鈔五十六張、偽造舊版新臺幣五百元紙鈔十一
    張（合計面額為六萬三千五百元）。本院復查又無其他積極、確切之證據足資證
    明證人林丁財當時交付被告收受之偽造新臺幣紙鈔總面額確為十萬元，是應認超
    過上開警方實際查扣偽造新臺幣紙鈔數額部分之事實尚乏證據足資證明，附此說
    明。
(五)查林丁財係製造偽鈔供人使用，已如前述，被告竟無端向林丁財收集偽鈔，且明
    知係偽鈔，仍予以收受，顯係有供行使之用之意圖無訛。被告辯稱無意收集及使
    用云云，均不足採。
(六)綜上各節所述，被告所辯均不足採信。本案事證已臻明確，被告犯行洵堪認定。
四、核被告所為，係犯刑法第一百九十六條第一項後段之意圖供行使之用而收集偽造
    之通用紙幣罪。原審因以被告罪證明確，適用刑法第一百九十六條、第二百條，
    罰金罰鍰提高標準條例第一條規定，併審酌被告為圖謀不法利益，竟擅自收集偽
    造通用紙幣，非但威脅通用貨幣之正常流通秩序，亦對社會治安造成負面影響，
    此外，並參酌其素行狀況（無前科，有臺灣高等法院檢察署刑案紀錄簡覆表一份
    在卷足憑）、犯罪動機、犯罪所生危害及犯罪後猶飾詞狡辯態度不佳等一切情狀
    ，量處有期徒刑三年四月，另說明扣案之新版新臺幣千元紙鈔二張、舊版新臺幣
    千元紙鈔五十六張、舊版新臺幣五百元紙鈔十一張，均屬偽造之通用紙幣，依刑
    法第二百條規定宣告沒收。至於扣案之偽造人民幣百元鈔五張，雖係本件查獲時
    警方一併查扣之物，惟公訴人並未就此部分提起公訴，迄查亦無任何積極事證足
    資證明此部分與前揭起訴論罪部分具有何等裁判上一罪關係，尚難認該等偽造人
    民幣與本案具有何等關連，不予宣告沒收。認事用法，經核並無不合，量刑亦稱
    妥適。被告上訴仍執陳詞，否認犯罪，惟所辯均不足採，如前所述，其上訴既無
    理由，應予駁回。
五、公訴意旨另以：被告於事實欄所載之時間及地點，一併收集面額達三萬六千五百
    元之偽造新臺幣紙鈔，進而在臺北縣、市地區，連續多次行使該等偽造新臺幣紙
    鈔，因指被告涉有刑法第一百九十六條第一項前段之行使偽造通用紙幣罪嫌云云
    。惟查，本案尚查無被告收受林丁財偽鈔超過扣案數額之積極證據，均詳如前述
    ，且警方除扣得上開面額合計六萬三千五百元之偽造新臺幣紙鈔外，亦未發現其
    他任何已行使偽造新臺幣紙鈔之相關跡證或線索（參見卷附搜索扣押證明筆錄影
    本─警卷第七五頁、第七六頁）。本院復查無其他積極、確切證據足以證明被告
    確有收受超過面額三萬六千五百元之偽造新臺幣紙鈔及已經行使之情事，惟公訴
    人就此行使偽造通用紙幣部分與收集超過扣案數額偽造紙幣部分，與前揭起訴論
    罪部分具有實質上一罪關係及吸收關係（高度行為吸收低度行為）之裁判上一罪
    關係起訴，故不另為無罪之諭知，併此敘明。
據上論斷，應依刑事訴訟法第三百六十八條，判決如主文。
本案經檢察官呂丁旺到庭執行職務。
中      華      民      國    九十二    年      二      月    十八      日
                              臺灣高等法院刑事第十庭
                                  審判長法  官  溫  耀  源
                                        法  官  吳      燦
                                        法  官  何  菁  莪
右正本證明與原本無異。
如不服本判決應於收受送達後十日內向本院提出上訴書狀，其未敘述上訴之理由者並
得於提起上訴後十日內向本院補提理由書（均須按他造當事人之人數附繕本）。
                                        書記官  鐘  麗  芳
中      華      民      國    九十二    年     二       月    十九      日
附錄：本判決論罪科刑法條全文：
刑法第一百九十六條第一項後段
行使偽造、變造之通用貨幣、紙幣、銀行券或意圖供行使之用而收集或交付於人者，
處三年以上十年以下有期徒刑，得併科五千元以下罰金。
附表：
１扣案如事實欄所載之偽造新版新臺幣千元紙幣二張
２扣案如事實欄所載之偽造舊版新臺幣千元紙幣五十六張
３扣案如事實欄所載之偽造舊版新臺幣五百元紙鈔十一張
─────以下空白────────────────────────────


司法院資訊處製作；財團法人民間司法改革基金會備份。
